ACORDAO-COMPLETO-2462219

ACÓRDÃO 10267/2021 ATA 26/2021 - PRIMEIRA CÂMARA

VISTOS, relatados e discutidos estes autos de concessões de aposentadorias pelo Tribunal Regional Federal da 2ª Região (TRF2) .
ACORDAM os ministros do Tribunal de Contas da União, reunidos em sessão da 1ª Câmara, diante das razões expostas pelo relator, em:
9.1. considerar prejudicado o exame de mérito dos atos de aposentadoria de Adriana do Couto de Sá (8004/2019, peça 3) ,  Heloiza Bastos Tavares de Almeida (14639/2019, peça 4) , Emiliana Lobato Barroso (77248/2020, peça 7) e Vanessa dos Santos Alves Simões (78733/2020, peça 8) , nos termos do art. 260, §5º do RI/TCU.
9.2. considerar ilegais os atos de concessão de aposentadoria de Lenora de Beaurepaire da Silva Schwaitzer (127555/2019, peça 5) e Ilce Helena Barreto Soares (51158/2020, peça 6) , recusando-lhes o registro, nos termos do § 1º do art. 260 do RI/TCU; 
9.3. dispensar a devolução dos valores indevidamente recebidos, presumidamente, de boa-fé pelas interessadas nos termos da Súmula 106 deste Tribunal; 
9.4. determinar ao Tribunal Regional Federal da 2ª Região que: 
9.4.1. no prazo de 15 (quinze) dias, cesse todo e qualquer pagamento concernente aos atos considerados ilegais, comunicando a este Tribunal as providências adotadas, nos termos do art. 262, caput, do RI/TCU, e do art. 8º, caput, da Resolução TCU 206/2007, sob pena de responsabilidade solidária do responsável pela omissão;
9.4.2. dê ciência do inteiro teor desta deliberação às interessadas, alertando-as de que o efeito suspensivo proveniente da interposição de eventuais recursos perante o Tribunal não as exime da devolução dos valores percebidos indevidamente após a respectiva notificação, caso esses não sejam providos, devendo encaminhar os comprovantes dessa notificação a esta Corte no prazo de até 30 (trinta) dias;
9.4.3. cadastre novos atos de concessão de aposentadoria livres das irregularidades apontadas, submetendo-os no prazo de 30 (trinta) dias à apreciação deste Tribunal, nos termos do art. 262, caput e § 2º, do RI/TCU, e do art. 19, § 3º, da Instrução Normativa TCU 78/2018;
9.5. encerrar o processo e arquivar os presentes autos.

Atos de aposentadoria.

Primeira Câmara

Tribunal Regional Federal da 2ª Região (TRF2).

3. Interessadas: Adriana do Couto de Sa (XXX.860.837-XX); Emiliana Lobato Barroso (XXX.703.997-XX); Heloiza Bastos Tavares de Almeida (XXX.274.607-XX); Ilce Helena Barreto Soares (XXX.528.627-XX); Lenora de Beaurepaire da Silva Schwaitzer (XXX.521.837-XX); Vanessa dos Santos Alves Simões (XXX.699.667-XX).

13.1. Ministros presentes: Walton Alencar Rodrigues (Presidente), Benjamin Zymler, Vital do Rêgo e Jorge Oliveira.
13.2. Ministros-Substitutos presentes: Augusto Sherman Cavalcanti e Weder de Oliveira (Relator).

ACORDAO-COMPLETO-2525254

Acórdão 805/2022 - Primeira Câmara

WEDER DE OLIVEIRA

Em exame, 6 (seis) atos de concessão inicial de aposentadoria emitidos pelo Tribunal Regional Federal da 2ª Região (TRF2) .
Reproduzo, com ajustes de forma, a instrução do auditor da Secretaria de Fiscalização de Integridade de Atos e Pagamentos de Pessoal e de Benefícios Sociais (Sefip) , (peça 10) , que recebeu anuência do diretor da unidade especializada (peça 11) , bem como manifestação de concordância pelo MP/TCU, representado pelo procurador Júlio Marcelo de Oliveira (peça 12) :
" (...) EXAME TÉCNICO  
Procedimentos aplicados
3.	Os procedimentos para exame, apreciação e registro de atos de pessoal encontram-se estabelecidos na Instrução Normativa TCU 78/2018 e na Resolução TCU 206/2007. Essas normas dispõem que os atos de pessoal disponibilizados por meio do e-Pessoal devem ser submetidos previamente a críticas automatizadas, com base em parâmetros predefinidos.
4.	As críticas das informações cadastradas na etapa de coleta do ato foram elaboradas e validadas levando-se em conta as peculiaridades de cada ato. Os itens verificados nessa etapa são inerentes a dados cadastrais, fundamentos legais, mapa de tempo, ficha financeira, assim como eventuais ocorrências de acumulação. Trata-se de verificações abrangentes, minuciosas e precisas e sem a necessidade de ação humana e, portanto, menos suscetível a falhas. As críticas aplicadas estão discriminadas no sistema, no Menu e-Pessoal, opção "Crítica", que podem ser acessadas mediante concessão de perfil específico a servidores do TCU responsáveis pela análise.
5.	Além das críticas automatizadas, há verificação humana adicional no caso de haver alertas do sistema ou informações não formatadas, como esclarecimentos do gestor ou do controle interno.  
6.	As críticas também consideram os registros do Sistema Integrado de Administração de Recursos Humanos (Siape) . O Siape disponibiliza informações atualizadas sobre as parcelas que integram os proventos, diferentemente, portanto, do e-Pessoal, que informa as parcelas no momento do registro do ato. 
7.	Essa confrontação com o Siape fornece uma visão atual e verdadeira da situação, o que permite descaracterizar irregularidades e inconsistências que, embora constantes do e-Pessoal, já foram corrigidas.
8.	As verificações detectadas nos atos encontram-se discriminadas na aba de pendências de cada ato no sistema e-Pessoal, bem como nos espelhos dos atos contemplados por esta instrução.
Exame das Constatações
9.	Ato: 8004/2019 - Interessado: ADRIANA DO COUTO DE SA - CPF: XXX.860.837-XX
9.1.	Parecer do Controle Interno: considerar o ato Perda de objeto. Justificativa:  A servidora teve sua aposentadoria revertida. Retornou à atividade, conforme Ato Nº TRF2-ATP 388, de 27/11/2020, publicado no DOU de 01/12/2020, tendo entrado em exercício em 14/12/2020.
9.2.	Constatação e análise: 
9.2.1.	Perda de objeto 'Cancelamento da concessão'.
a.	Justificativa do Gestor de Pessoal: Não há. Verificação efetuada no âmbito do TCU.
b.	Análise do Controle Interno:  Não há. Verificação efetuada no âmbito do TCU.
c.	Análise da unidade técnica (Sefip/TCU) : Verifica-se, em consulta realizada nos Sistemas deste Tribunal, que a concessão de aposentadoria referente ao ato do presente processo já foi encerrada. Assim, como se trata de situação que cessou os efeitos financeiros da concessão antes de sua apreciação por esta Corte, cabe a aplicação do art. 260, § 5º do Regimento Interno do TCU. Segundo esse dispositivo, poderá ser considerado prejudicado, por perda de objeto, o exame dos atos de pessoal cujos efeitos financeiros tenham cessado antes de sua apreciação.
9.3.	O detalhamento da inconsistência acima elencada encontra-se no anexo II dessa instrução. 
9.4.	Encaminhamento do ato: 
9.4.1.	Considerar prejudicado, por perda de objeto, o exame do ato de Aposentadoria de ADRIANA DO COUTO DE SA, com fundamento no art. 71, inciso III, da Constituição Federal, arts. 1º, inciso V, e 39, inciso II, da Lei 8.443/1992 e art. 260, § 5º, do Regimento Interno do Tribunal de Contas da União.
10.	Ato: 14639/2019 - Interessado: HELOIZA BASTOS TAVARES DE ALMEIDA - CPF: XXX.274.607-XX
10.1.	Parecer do Controle Interno: considerar o ato Legal.
10.2.	Constatação e análise: 
10.2.1.	Perda de objeto 'Sisobi (Nome Servidor/Instituidor : HELOIZA BASTOS TAVARES DE ALMEIDA, CPF: XXX.274.607-XX, Data de óbito: 08/12/2020) '.
a.	Justificativa do Gestor de Pessoal: Não há. Verificação efetuada no âmbito do TCU.
b.	Análise do Controle Interno:  Não há. Verificação efetuada no âmbito do TCU.
c.	Análise da unidade técnica (Sefip/TCU) : Verifica-se, em consulta realizada nos Sistemas deste Tribunal, que a concessão de aposentadoria referente ao ato do presente processo já foi encerrada. Assim, como se trata de situação que cessou os efeitos financeiros da concessão antes de sua apreciação por esta Corte, cabe a aplicação do art. 260, § 5º do Regimento Interno do TCU. Segundo esse dispositivo, poderá ser considerado prejudicado, por perda de objeto, o exame dos atos de pessoal cujos efeitos financeiros tenham cessado antes de sua apreciação.
10.3.	O detalhamento da inconsistência acima elencada encontra-se no anexo II dessa instrução. 
10.4.	Encaminhamento do ato: 
10.4.1.	Considerar prejudicado, por perda de objeto, o exame do ato de Aposentadoria de HELOIZA BASTOS TAVARES DE ALMEIDA, com fundamento no art. 71, inciso III, da Constituição Federal, arts. 1º, inciso V, e 39, inciso II, da Lei 8.443/1992 e art. 260, § 5º, do Regimento Interno do Tribunal de Contas da União.
11.	Ato: 127555/2019 - Interessado: LENORA DE BEAUREPAIRE DA SILVA SCHWAITZER - CPF: XXX.521.837-XX
11.1.	Parecer do Controle Interno: considerar o ato Legal.
11.2.	Constatações e análises: 
11.2.1.	Houve o registro de pelo menos uma rubrica com 'Denominação para análise pelo TCU = Vantagem de caráter pessoal (125129 - PROV PROV OPCAO CJ 03 (Vantagem de caráter pessoal - Incorporação de opção de função) - R$ 8.411,01) .
a.	Justificativa do Gestor de Pessoal: Não há. Verificação efetuada no âmbito do TCU.
b.	Análise do Controle Interno:  Não há. Verificação efetuada no âmbito do TCU.
c.	Análise da unidade técnica (Sefip/TCU) : Concessão da vantagem de opção que trata o art. 2º da Lei 8.911/1994, o que proporcionou acréscimo aos proventos de aposentadoria em relação a última remuneração da atividade, assim como em virtude de não haver incidência de contribuição previdenciária na atividade, resultando em descumprimento do disposto no art. 40, caput e § 2º, da Constituição Federal, com redação dada pela Emenda Constitucional 20/1998.
11.2.2.	Houve o registro de pelo menos uma rubrica com 'Denominação para análise pelo TCU = Vantagem de caráter pessoal (126069 - PROVENTO PROVISÓRIO VPNI 09 LEI 9527/97 (Vantagem de caráter pessoal - Incorporação de quintos/décimos de função) - R$ 6.901,68) .
a.	Justificativa do Gestor de Pessoal: Não há. Verificação efetuada no âmbito do TCU.
b.	Análise do Controle Interno:  Não há. Verificação efetuada no âmbito do TCU.
c.	Análise da unidade técnica (Sefip/TCU) :
A concessão da vantagem de quintos ou décimos está em consonância com a jurisprudência deste Tribunal e os critérios das Leis 8.911/1994 e 9.624/1998 (os períodos anteriores a 8/4/1998 são suficientes para a incorporação da vantagem de quintos) .
11.3.	O detalhamento da inconsistência acima elencada encontra-se no anexo II dessa instrução. 
11.4.	Encaminhamento do ato: 
11.4.1.	Considerar ILEGAL e recusar registro  do ato de Aposentadoria de LENORA DE BEAUREPAIRE DA SILVA SCHWAITZER do quadro de pessoal do órgão/entidade Tribunal Regional Federal da 2ª  Região, com base nos arts. 71, inciso III, da Constituição Federal, 1º, inciso V, e 39, inciso II, da Lei 8.443/1992 e 260, § 1º, do Regimento Interno.
11.4.2.	Com fulcro no art. 262, caput, do Regimento Interno deste Tribunal, determinar ao órgão/entidade Tribunal Regional Federal da 2ª  Região que: 
a.	dê ciência, no prazo de quinze dias, contados da notificação, do inteiro teor desta deliberação ao interessado, alertando-o de que o efeito suspensivo proveniente da interposição de eventuais recursos junto ao TCU não o exime da devolução dos valores percebidos indevidamente, caso o recurso não seja provido.
b.	promova a exclusão, no prazo 15 (quinze) dias, contados a partir da ciência desta deliberação, sujeitando-se a autoridade administrativa omissa à responsabilidade solidária, da rubrica apontada em face de manifesta ilegalidade, uma vez que o seu pagamento não encontra respaldo na jurisprudência deste Tribunal.
c.	emita novo ato, livre da irregularidade ora apontada, em substituição  ao ato de Aposentadoria de LENORA DE BEAUREPAIRE DA SILVA SCHWAITZER, submetendo-o à nova apreciação por este Tribunal, na forma do artigo 260, caput, também do Regimento.
d.	no prazo de trinta dias, contados da ciência da decisão, envie a este Tribunal documentos comprobatórios de que o interessado cujo ato foi impugnado está ciente do julgamento deste Tribunal.
e.	dispense a devolução dos valores indevidamente recebidos de boa-fé até a data da ciência do órgão/entidade Tribunal Regional Federal da 2ª  Região, do acórdão que vier a ser proferido, com base no Enunciado 106 da Súmula da Jurisprudência do TCU.
12.	Ato: 51158/2020 - Interessado: ILCE HELENA BARRETO SOARES - CPF: XXX.528.627-XX
12.1.	Parecer do Controle Interno: considerar o ato Legal.
12.2.	Constatações e análises: 
12.2.1.	Houve o registro de pelo menos uma rubrica com 'Denominação para análise pelo TCU = Vantagem de caráter pessoal (126065 - PROVENTO PROVISÓRIO VPNI 05 LEI 9527/97 (Vantagem de caráter pessoal - Incorporação de quintos/décimos de função) - R$ 3.434,43) .
a.	Justificativa do Gestor de Pessoal: Não há. Verificação efetuada no âmbito do TCU.
b.	Análise do Controle Interno:  Não há. Verificação efetuada no âmbito do TCU.
c.	Análise da unidade técnica (Sefip/TCU) :
A concessão da vantagem de quintos ou décimos está em consonância com a jurisprudência deste Tribunal e os critérios das Leis 8.911/1994 e 9.624/1998 (os períodos anteriores a 8/4/1998 são suficientes para a incorporação da vantagem de quintos) .
12.2.2.	Ato e-Pessoal em substituição a ato Sisac devolvido de acordo com comunicado da presidência do TCU.
a.	Justificativa do Gestor de Pessoal: Não há. Verificação efetuada no âmbito do TCU.
b.	Análise do Controle Interno:  Não há. Verificação efetuada no âmbito do TCU.
c.	Análise da unidade técnica (Sefip/TCU) : Ato em substituição a ato SISAC devolvido com entrada original no TCU na data de 9/5/2016.
12.2.3.	Existe categoria de tempo de contribuição ('Serviço público civil (Adm. Direta e Indireta) em cargo diferente ao da aposentadoria - de 21/05/1987 a 28/12/1989') prestado na esfera 'Estadual, Distrital ou Municipal' que foi considerado para fins de anuênios.
a.	Justificativa do Gestor de Pessoal: Não há. Verificação efetuada no âmbito do TCU.
b.	Análise do Controle Interno:  Não há. Verificação efetuada no âmbito do TCU.
c.	Análise da unidade técnica (Sefip/TCU) : O período de 21/5/1987 a 28/12/1989 não pode ser considerado para fins de anuênios, tendo em vista tratar-se de tempo estadual.
12.3.	O detalhamento da inconsistência acima elencada encontra-se no anexo II dessa instrução. 
12.4.	Encaminhamento do ato: 
12.4.1.	Considerar ILEGAL e recusar registro  do ato de Aposentadoria de ILCE HELENA BARRETO SOARES do quadro de pessoal do órgão/entidade Tribunal Regional Federal da 2ª  Região, com base nos arts. 71, inciso III, da Constituição Federal, 1º, inciso V, e 39, inciso II, da Lei 8.443/1992 e 260, § 1º, do Regimento Interno.
12.4.2.	Com fulcro no art. 262, caput, do Regimento Interno deste Tribunal, determinar ao órgão/entidade Tribunal Regional Federal da 2ª  Região que: 
a.	dê ciência, no prazo de quinze dias, contados da notificação, do inteiro teor desta deliberação ao interessado, alertando-o de que o efeito suspensivo proveniente da interposição de eventuais recursos junto ao TCU não o exime da devolução dos valores percebidos indevidamente, caso o recurso não seja provido.
b.	informe o teor do acórdão que vier a ser prolatado, encaminhando ao TCU, no prazo de trinta dias, comprovante da data de ciência pelo interessado, nos termos do art. 4º, § 3º, da Resolução TCU 170/2004.
c.	emita novo ato, livre da irregularidade ora apontada, em substituição  ao ato de Aposentadoria de ILCE HELENA BARRETO SOARES, submetendo-o à nova apreciação por este Tribunal, na forma do artigo 260, caput, também do Regimento.
d.	dispense a devolução dos valores indevidamente recebidos de boa-fé até a data da ciência do órgão/entidade Tribunal Regional Federal da 2ª  Região, do acórdão que vier a ser proferido, com base no Enunciado 106 da Súmula da Jurisprudência do TCU.
13.	Ato: 77248/2020 - Interessado: EMILIANA LOBATO BARROSO - CPF: XXX.703.997-XX
13.1.	Parecer do Controle Interno: considerar o ato Perda de objeto. Justificativa:  Apurado que a servidora retornou à atividade, conforme o Ato nº TRF2-ATP-2019/00038, de 01 de fevereiro de 2019 (publicado no DOU-II, de 07 de fevereiro de 2019, pág. 67) , considera-se prejudicado, por perda de objeto, o exame da concessão da aposentadoria por invalidez permanente, como previsto na IN TCU nº 78/2018 (art. 11, § 6º, inciso I) .
13.2.	Constatação e análise: 
13.2.1.	Perda de objeto 'Cancelamento da concessão'.
a.	Justificativa do Gestor de Pessoal: Não há. Verificação efetuada no âmbito do TCU.
b.	Análise do Controle Interno:  Não há. Verificação efetuada no âmbito do TCU.
c.	Análise da unidade técnica (Sefip/TCU) : Verifica-se, em consulta realizada nos Sistemas deste Tribunal, que a concessão de aposentadoria referente ao ato do presente processo já foi encerrada. Assim, como se trata de situação que cessou os efeitos financeiros da concessão antes de sua apreciação por esta Corte, cabe a aplicação do art. 260, § 5º do Regimento Interno do TCU. Segundo esse dispositivo, poderá ser considerado prejudicado, por perda de objeto, o exame dos atos de pessoal cujos efeitos financeiros tenham cessado antes de sua apreciação.
13.3.	O detalhamento da inconsistência acima elencada encontra-se no anexo II dessa instrução. 
13.4.	Encaminhamento do ato: 
13.4.1.	Considerar prejudicado, por perda de objeto, o exame do ato de Aposentadoria de EMILIANA LOBATO BARROSO, com fundamento no art. 71, inciso III, da Constituição Federal, arts. 1º, inciso V, e 39, inciso II, da Lei 8.443/1992 e art. 260, § 5º, do Regimento Interno do Tribunal de Contas da União.
14.	Ato: 78733/2020 - Interessado: VANESSA DOS SANTOS ALVES SIMOES - CPF: XXX.699.667-XX
14.1.	Parecer do Controle Interno: considerar o ato Perda de objeto. Justificativa:  Apurado que a servidora retornou à atividade, conforme o Ato nº TRF2-ATP-2019/00192, de 30 de abril de 2019, considera-se prejudicado, por perda de objeto, o exame da concessão da aposentadoria por invalidez permanente, como previsto na IN TCU nº 78/2018 (art. 11, § 6º, inciso I) .
14.2.	Constatação e análise: 
14.2.1.	Perda de objeto 'Cancelamento da concessão'.
a.	Justificativa do Gestor de Pessoal: Não há. Verificação efetuada no âmbito do TCU.
b.	Análise do Controle Interno:  Não há. Verificação efetuada no âmbito do TCU.
c.	Análise da unidade técnica (Sefip/TCU) : Verifica-se, em consulta realizada nos Sistemas deste Tribunal, que a concessão de aposentadoria referente ao ato do presente processo já foi encerrada. Assim, como se trata de situação que cessou os efeitos financeiros da concessão antes de sua apreciação por esta Corte, cabe a aplicação do art. 260, § 5º do Regimento Interno do TCU. Segundo esse dispositivo, poderá ser considerado prejudicado, por perda de objeto, o exame dos atos de pessoal cujos efeitos financeiros tenham cessado antes de sua apreciação.
14.3.	O detalhamento da inconsistência acima elencada encontra-se no anexo II dessa instrução. 
14.4.	Encaminhamento do ato: 
14.4.1.	Considerar prejudicado, por perda de objeto, o exame do ato de Aposentadoria de VANESSA DOS SANTOS ALVES SIMOES, com fundamento no art. 71, inciso III, da Constituição Federal, arts. 1º, inciso V, e 39, inciso II, da Lei 8.443/1992 e art. 260, § 5º, do Regimento Interno do Tribunal de Contas da União.
CONCLUSÃO
15.	A abrangência e a profundidade das verificações levadas a efeito fundamentam convicção de que os atos 127555/2019 e 51158/2020 podem ser apreciados pela ilegalidade, em razão das irregularidades apontadas no item Exame das Constatações desta instrução, que representam afronta à legislação e à jurisprudência de referência.
16.	Os aludidos atos deram entrada neste Tribunal há menos de cinco anos, não sendo aplicável, portanto, o procedimento de contraditório e ampla defesa determinado pelo Acórdão 587/2011-TCU-Plenário.
17.	A abrangência e a profundidade das verificações levadas a efeito fundamentam convicção de que os atos 14639/2019, 77248/2020, 78733/2020 e 8004/2019 podem ser prejudicados por perda de objeto, nos termos do art. 260, § 5º do Regimento Interno do TCU.
PROPOSTA DE ENCAMINHAMENTO
18.	Ante o exposto, com fundamento no art. 71, inciso III, da Constituição Federal, no art. 1º, inciso V, e art. 39, incisos I e II, da Lei 8.443/1992, no art. 260 do Regimento Interno do Tribunal de Contas da União, propõe-se: 
18.1.	Considerar prejudicado, por perda de objeto, o exame dos atos de Aposentadoria de HELOIZA BASTOS TAVARES DE ALMEIDA, EMILIANA LOBATO BARROSO, VANESSA DOS SANTOS ALVES SIMOES e ADRIANA DO COUTO DE SA, com fundamento no art. 71, inciso III, da Constituição Federal, arts. 1º, inciso V, e 39, inciso II, da Lei 8.443/1992 e art. 260, § 5º, do Regimento Interno do Tribunal de Contas da União.
18.2.	Considerar ILEGAIS e recusar registro  dos atos de Aposentadoria de LENORA DE BEAUREPAIRE DA SILVA SCHWAITZER e ILCE HELENA BARRETO SOARES do quadro de pessoal do órgão/entidade Tribunal Regional Federal da 2ª  Região, com base nos arts. 71, inciso III, da Constituição Federal, 1º, inciso V, e 39, inciso II, da Lei 8.443/1992 e 260, § 1º, do Regimento Interno.
18.3.	Com fulcro no art. 262, caput, do Regimento Interno deste Tribunal, determinar ao órgão/entidade Tribunal Regional Federal da 2ª  Região que: 
18.3.1.	promova a exclusão, no prazo 15 (quinze) dias, contados a partir da ciência desta deliberação, sujeitando-se a autoridade administrativa omissa à responsabilidade solidária, da rubrica apontada em face de manifesta ilegalidade, uma vez que o seu pagamento não encontra respaldo na jurisprudência deste Tribunal.
18.3.2.	emita novos atos, livres das irregularidades ora apontadas, em substituição  aos atos de Aposentadoria de LENORA DE BEAUREPAIRE DA SILVA SCHWAITZER e ILCE HELENA BARRETO SOARES, submetendo-os à nova apreciação por este Tribunal, na forma do artigo 260, caput, também do Regimento.
18.3.3.	dê ciência, no prazo de quinze dias, contados da notificação, do inteiro teor desta deliberação aos interessados, alertando-os de que o efeito suspensivo proveniente da interposição de eventuais recursos junto ao TCU não os exime da devolução dos valores percebidos indevidamente, caso o recurso não seja provido.
18.3.4.	informe o teor do acórdão que vier a ser prolatado, encaminhando ao TCU, no prazo de trinta dias, comprovante da data de ciência pelo interessado, nos termos do art. 4º, § 3º, da Resolução TCU 170/2004.
18.3.5.	dispense a devolução dos valores indevidamente recebidos de boa-fé até a data da ciência do órgão/entidade Tribunal Regional Federal da 2ª  Região, do acórdão que vier a ser proferido, com base no Enunciado 106 da Súmula da Jurisprudência do TCU.
18.3.6.	no prazo de trinta dias, contados da ciência da decisão, envie a este Tribunal documentos comprobatórios de que o interessado cujo ato foi impugnado está ciente do julgamento deste Tribunal." 
É o relatório.

não há.

Procurador Júlio Marcelo de Oliveira.

APOSENTADORIA. VANTAGEM IRREGULAR DENOMINADA "OPÇÃO". ACÓRDÃO 1599/2019-TCU-PLENÁRIO. EC 20/1998. ACRÉSCIMO AOS PROVENTOS DE APOSENTADORIA EM RELAÇÃO À ÚLTIMA REMUNERAÇÃO CONTRIBUTIVA DA ATIVIDADE. DESCUMPRIMENTO DO DISPOSTO NO ART. 40, CAPUT E § 2º, DA CFB/1988. TEMPO DE SERVIÇO COMPUTADO PARA FINS DE ANUÊNIOS, EM REGIME JURÍDICO ESTADUAL, NÃO SUBMETIDO AO DECRETO 31.922/1952, QUE REGULAMENTOU A LEI 1.711/1952. ROMPIMENTO DO VÍNCULO JURÍDICO COM A ADMINISTRAÇÃO PÚBLICA FEDERAL. AVERBAÇÃO INDEVIDA. ILEGALIDADE DE DOIS ATOS. EXAME DE MÉRITO PREJUDICADO PELA PERDA DE OBJETO DE QUATRO ATOS. DETERMINAÇÕES. CIÊNCIA.

APOSENTADORIA (APOS)

Secretaria de Fiscalização de Integridade de Atos e Pagamentos de Pessoal e de Benefícios Sociais (Sefip).

Trata-se de 6 (seis) atos de concessão inicial de aposentadoria emitidos pelo Tribunal Regional Federal da 2ª Região (TRF2) .
2. A Secretaria de Fiscalização de Pessoal (Sefip) propõe considerar prejudicado o exame de mérito dos atos acostados às peças 3, 7 e 8 (em razão da reversão da aposentadoria) e do ato acostado à peça 4 (diante do falecimento da ex-servidora) , bem como pugna pela ilegalidade do ato da peça 5 (em razão da incorporação irregular da parcela "opção" nos proventos da interessada) e do ato da peça 6 (por ter sido computado tempo para fins de anuênio, após o rompimento de vínculo jurídico com a administração pública federal) . O MP/TCU anuiu à proposta.
3. Acolho as análises empreendidas pela unidade instrutiva especializada e pelo Ministério Público de Contas, acerca da referida irregularidade.
4. Deve ser considerado prejudicado o exame de mérito dos atos de aposentadoria de Adriana do Couto de Sá (8004/2019, peça 3) , Heloiza Bastos Tavares de Almeida (14639/2019, peça 4) , Emiliana Lobato Barroso (77248/2020, peça 7) e Vanessa dos Santos Alves Simões (78733/2020, peça 8) .
5. Destinos diferentes devem ter os atos de Lenora de Beaurepaire da Silva Schwaitzer (127555/2019, peça 5) e Ilce Helena Barreto Soares (51158/2020, peça 6) .
6. Por meio do Acórdão 1599/2019-TCU-Plenário, este Tribunal fixou entendimento:
"9.4. (...) de que é vedado o pagamento das vantagens oriundas do art. 193 da Lei 8.112/1990, inclusive o pagamento parcial da remuneração do cargo em comissão ('opção') , aos servidores que implementaram os requisitos de aposentadoria após 16/12/1998, data de publicação da Emenda Constitucional 20, que limitou o valor dos proventos à remuneração do cargo efetivo no qual se deu a aposentadoria."
7. Portanto, o ato de aposentadoria de Lenora de Beaurepaire da Silva Schwaitzer, com vigência a partir de 30/7/2019, deve ser considerado ilegal porque contém a rubrica denominada "opção", o que resulta em proventos de aposentadoria maiores do que a última remuneração contributiva da servidora quando em atividade, descumprindo o disposto no art. 40, caput e § 2º, da Constituição Federal, com redação dada pela Emenda Constitucional 20/1998.
8. Segundo jurisprudência deste Tribunal, são requisitos para a percepção de adicional de tempo de serviço: (i) o cumprimento do tempo de serviço público pleiteado durante a vigência da legislação que gerou essa vantagem; e (ii) o não rompimento do vínculo jurídico do servidor com a Administração (Acórdão 4322/2015-TCU-Primeira Câmara) .
9. Ademais, segundo o Acórdão 44/2006-TCU-Plenário, o requisito a ser observado, na esfera federal, para o cômputo do tempo de serviço prestado na esfera estadual e/ou municipal, para fins de gratificação adicional por tempo de serviço, é que o serviço público efetivo tenha sido prestado sob a égide do Decreto 31.922/1952, que regulamentou a Lei 1.711/1952, não sendo necessário que a averbação tenha sido feita durante a vigência da referida lei.
10. No ato da Sra. Ilce Helena Barreto Soares consta a averbação, para fins de adicional por tempo de serviço (anuênios) , do período de 21/5/1987 a 28/12/1989, exercido em cargo da Corregedoria Geral de Justiça do Estado do Rio de Janeiro.
11. O regime jurídico único dos servidores do estado do Rio de Janeiro, instituído e regulamentado pelos Decretos Estaduais 220/1975 e 2479/1979, também são aplicáveis aos servidores dos Poderes Legislativo e Judiciário do estado do Rio de Janeiro, por força da Lei Estadual 1.698/1990, que assim dispõe:
"Art. 1º O regime jurídico único dos servidores da Administração Direta, das Autarquias e Fundações Públicas do Estado do Rio de Janeiro, incluídos aqueles vinculados aos órgãos dos Poderes Legislativo e Judiciário, passa a ser o estatutário, aplicando-se-lhes as normas contidas no Decreto-Lei n. 220, de 18/07/75, e respectivo regulamento, Decreto n. 2479, de 08/03/79, com as modificações posteriormente introduzidas e legislação complementar, observados, ainda, o constante em diplomas específicos de determinadas categorias funcionais e o disposto na presente Lei."
12. Resta evidenciado, portanto, que o tempo de serviço computado pela interessada não foi exercido sob os ditames do Decreto 31.922/1952, que regulamentou a Lei 1.711/1952, e sim, por normativo próprio.
13. Destarte, houve o rompimento de vínculo jurídico com a administração pública federal após o término desse período, razão pela qual tal tempo não poderia ser computado para fins de anuênios, devendo o ato de aposentadoria da Sra. Ilce Helena Barreto Soares ser apreciado pela ilegalidade (a exemplo, Acórdão 6297/2021-TCU-Segunda Câmara) .
14. Uma vez que os atos foram enviados a esta Corte de Contas há menos de 5 (cinco) anos, podem ser apreciados sem a necessidade de prévia oitiva das interessadas, nos termos do Acórdão 587/2011-TCU-Plenário. 
Diante do exposto, manifesto-me pela aprovação do acórdão que ora submeto à apreciação deste Colegiado.
TCU, Sala das Sessões, em tagDataSessao.
Weder de Oliveira 
Relator